【裁判字號】    91,上易,3164
【裁判日期】    920114
【裁判案由】    妨害秩序
【裁判全文】
臺灣高等法院刑事判決                          九十一年度上易字第三一六四號
    上  訴  人
    即  被  告  丙○○  男，五.
右上訴人因妨害秩序案件，不服臺灣板橋地方法院九十一年度易字第二四三一號，中
華民國九十一年十月十一日第一審判決（起訴案號：臺灣板橋地方法院檢察署九十一
年度偵字第一一七二○號）提起上訴，本院判決如左：
    主  文
原判決撤銷。
丙○○以文字、演說公然煽惑他人犯罪，處拘役肆拾日，如易科罰金，以參佰元折算
壹日。扣案之六合彩明牌海報、六合彩解說單、影印之六合彩明牌各壹張、對摺明牌
拾捌份、未對摺明牌拾肆份、綠色簽字筆壹支，均沒收。
    事  實
一、丙○○基於公然煽惑他人犯賭博罪之犯意，明知台灣地區民眾簽賭六合彩賭風盛
    行（按原判決事實欄則誤載為下注香港之六合彩），竟於九十一年六月二十六日
    下午五時五分許，在臺北縣三重市○○○○道萬善同旁之公共得出入之場所，於
    其擺設賣膏藥之攤位上，持綠色香港六合彩明牌解說海報一張，以簽字筆簽寫數
    字與文字，公然向在場聚集之圍觀民眾解說明牌之方式，向不特定之人解說香港
    六合彩下一期會出現何種明牌，以供簽賭台灣本地六合彩賭博（原判決事實欄則
    誤載為香港六合彩；其真意應係以每週二、四香港六合彩開獎之號碼為中獎號碼
    ，供簽選號碼者在臺灣與組頭間作為押注賭金決定輸贏之方式）之用，而公然煽
    惑他人簽賭臺灣本地六合彩（原判決事實欄則誤載為香港六合彩）賭博罪，並藉
    該方式吸引顧客；嗣經巡邏之警員於同（二十六）日下午五時三十分許當場查獲
    ，並扣得丙○○所有供本件解說六合彩明牌，煽惑他人犯賭博罪所用之六合彩明
    牌海報一張、對摺明牌十八份、未對摺明牌十四份、六合彩解說單一張、影印之
    六合彩明牌一張、綠色簽字筆一支。
二、案經臺北縣政府警察局三重分局報請臺灣板橋地方法院檢察署檢察官聲請簡易判
    決處刑。
    理  由
一、訊據被告丙○○固供承有於上開時地講解明牌之情事，惟矢口否認有何煽惑他人
    犯賭博罪犯行，辯稱：１、伊並未叫現場的人趕快去簽賭；伊在現場寫的號碼，
    只是給人家參考用的，並未叫現場的人要簽香港明牌。２、伊只是用香港的牌來
    解說臺灣的樂透；惟並未跟現場的人說下一期會開什麼明牌。３、被查扣之物品
    只給現場的人供參考，並沒有叫人家簽牌；云云。
二、上訴人即被告丙○○上訴意旨略以：１、伊當時是講說不要簽香港的六合彩，要
    簽臺灣的樂透，伊當時只是用這種方式吸引群眾來買伊之藥膏。伊當時是講說香
    港如果開什麼牌，臺灣可能也會開一樣的牌，惟伊並未說香港會開什麼牌。２、
    伊因店面生意不佳，故常從事戶外推銷活動，而為銷售藥膏生意則以送樂透彩明
    牌吸引民眾，作為招攬生意之手段。因此伊既非純以銷售明牌為業；亦非煽惑他
    人當場簽賭；更未明示煽惑他人簽賭香港六合彩賭博。３、伊係以推廣民俗療法
    ，銷售合法膏藥為業。扣案中之所謂明牌縱或有「香港六合彩」之號碼，然持有
    者未必即會做為簽賭「香港六合彩」之參考，反而若用以做為簽注「臺灣樂透彩
    」簽賭之下注參考，既無犯罪可言，如何會以文字公然煽惑他人賭博罪；云云。
三、本院認定被告構成犯罪之理由：
１、被告丙○○於警訊中供稱：我說連莊為下一期六合彩號碼會可能連莊，是為吸引
    客人，希望膏藥生意會好一點等語明確在卷（偵查卷第八頁背面）。復經證人即
    查獲本件之臺北縣政府警察局三重分局二重派出所警員甲○○於原審時到庭證稱
    ：查獲時被告在解說明牌，並有寫四三、四七號碼，前兩組是香港六合彩前期中
    獎號碼；復於本院調查時證稱：「我是於查獲當天下午四、五點的時候，在三重
    市○○○○道內，萬善同祠前面查獲的。我當時跟另外一位同仁乙○○穿便服，
    到查獲現場附近繞巡，過了大約五分鐘左右，就看到丙○○在萬善同祠前面擺賣
    膏藥的攤位，我們到現場的時候，他已經把一張綠色的壁報紙打開，在那邊講解
    明牌，講大約五至十分鐘，他拿出簽字筆上，在壁報紙上寫數字，說哪一個號碼
    會跟哪一個號碼會『相碰』，就這樣講了大約五至十分鐘左右，當時現場四周有
    圍觀的人，約有十人以上。在說下一期會有哪些明牌出來，也有用麥克風在那邊
    講。他當時在他擺賣膏藥的地方在講解明牌，我們也有在查獲的提袋內查獲明牌
    。他就是先寫壹組上一次六合彩開出的號碼，然後陸續往上寫上一期六合彩的號
    碼。當初我們問丙○○的時候，問他為何要講明牌的事情，他答稱，是為了要吸
    引顧客過來。我們當時出面抓他的時候，在丙○○攤桌旁的提袋內，有查獲一批
    膏藥跟明牌一批在袋內。當時膏藥有一小箱，我們沒有查扣。被告丙○○在現場
    的時候並沒有提到賣膏藥的事情。」「當時丙○○在現場有寫號碼四三、四七號
    ，可以證明這是香港六合彩的號碼，並不是我國樂透的號碼，因為我國的樂透號
    碼只到四十二號。」各等語明確在卷（原審卷第二十二頁、二十三頁；本院卷第
    二十七頁、二十八頁）。
２、扣案被告丙○○所有之綠色海報上所載之數字有四十三、四十七號，有該綠色海
    報及照片各一張可稽（偵查卷第十一頁），觀之我國之樂透其號碼最高僅至第四
    十二號，而香港六合彩之最高數字始有四十三及四十七號，業據上開證人甲○○
    證稱無訛在卷，已如前述；故被告辯稱，只是給人家參考用的，並未叫現場的人
    要簽六合彩，而是要簽台灣的樂透云云，無非飾卸之詞，不足採信。
３、按於臺灣地區內，一些民眾原即有簽賭六合彩賭博之風氣，而所簽賭之六合彩賭
    博，即以每週二、四香港六合彩開獎之號碼為中獎之號碼，由六合彩賭博之組頭
    招攬不特定之民眾聚眾簽賭，作為押注賭金決定輸贏；此為一般大眾媒體所報導
    與民間市井街坊所知悉，亦為本院於辦理該類六合彩賭博案件職務上所知悉之事
    項；被告丙○○於上開時地講解上一期六合彩開出之號碼，並預測下一期會有哪
    些明牌會出來等情，已如前述；由此情景以觀，被告丙○○顯然以其所書寫及解
    說香港六合彩開出之號碼，提供當時圍觀之不特定民眾參考，以提供並鼓勵簽賭
    在本地仍有存在之六合彩賭博至明，可見被告丙○○顯然係以文字、演說等方式
    公然煽惑他人犯賭博罪彰彰明甚。被告雖辯稱只是供民眾簽樂透云云；惟樂透彩
    券號碼只到四十二號，而被告當時則於現場另有書寫號碼四三、四七號，二者顯
    然不符。何況目前臺灣地區所發行之樂透，一般之樂透投注站已有電腦選牌或以
    包牌之方式供民眾簽選；甚或於一般之平面媒體報紙或第四臺頻道，均有預測樂
    透號碼供簽選樂透者參考，民眾實無必要特地在上開三重市○○○○道萬善同前
    ，傾聽被告丙○○解說簽選樂透號碼。由此可知，被告丙○○所辯，實與常情不
    合，自不足採。此外並有被告所有之供本件解說六合彩明牌，煽惑他人犯賭博罪
    所用之六合彩明牌海報一張、對摺明牌十八份、未對摺明牌十四份、六合彩解說
    單一張、影印之六合彩明牌一張、綠色簽字筆一支扣案可稽。本件事證明確，被
    告之犯行，應堪認定。
四、核被告丙○○所為，係犯刑法第一百五十三條第一款之罪。
五、對於被告上訴之判斷：本件被告丙○○提起上訴，否認犯罪，陳稱並未叫人家簽
    牌，只是要簽臺灣的樂透；現場寫的號碼，只是給人家參考用的云云，經核無非
    事後卸責之詞，自不可採。
六、對於原審判決之判斷：原審以本案被告於偵查中並未自白犯罪，改依通常程序審
    理，並判處被告罪刑，固非無見。惟查：１、本地簽賭之六合彩賭博，係由組頭
    提供場所，供不特定人簽選號碼，其賭博方式雖多樣，惟係以每週二、四香港六
    合彩開獎之號碼為中獎之號碼，作為押注賭金決定輸贏；公訴人聲請簡易判決處
    刑書誤載為簽賭「香港六合彩」，實則其真意應係以每週二、四香港六合彩開獎
    之號碼為中獎號，供簽選號碼者與組頭間作為押注賭金決定輸贏之方式；原判決
    就事實未加以更正，尚有未洽。２、本件據查獲之警員甲○○於本院調查時證稱
    ，當時跟另外一位同仁乙○○穿便服至二重疏洪道萬善同祠前面現場，到達現場
    時約五時五分許，至現場時，被告丙○○已經把一張綠色的壁報紙打開，在那邊
    講解明牌，講大約五至十分鐘，丙○○拿出簽字筆上，在壁報紙上寫數字，說哪
    一個號碼會跟哪一個號碼會『相碰』，就這樣講了大約五至十分鐘左右，當時現
    場四周有圍觀的人，約有十人以上。在說下一期會有哪些明牌會出來，也有用麥
    克風在那邊講。丙○○當時在其擺賣膏藥的地方在講解明牌等語，已如前述；由
    此可見，被告丙○○係自九十一年六月二十六日下午五時五分許，開始在上開二
    重疏洪道萬善同祠前講解六合彩明牌，並以文字解說，至同日下午五時三十分許
    為警當場查獲等情，均如上述；原判決事實欄則僅認定記載被告丙○○係自九十
    一年六月二十六日下午五時三十分許開始在上址講解六合彩明牌，並以文字解說
    ，認定事實之時間點尚有未妥。３、原判決主文諭知「處拘役肆拾日，如易科罰
    金，以參佰元折算壹日」，惟於其原判決理由欄第二段則漏未諭知易科罰金之折
    算標準，則其判決主文與理由顯然不合。原判決既有上開可議之處，自屬無可維
    持，自應由本院撤銷改判。爰審酌被告丙○○之犯罪動機、目的與手段和犯後猶
    否認犯行及其犯罪情節、犯後態度尚佳等一切情狀，量處如主文所示之刑，並諭
    知易科罰金之折算標準，以示懲儆。
七、扣案之六合彩明牌海報一張、對摺明牌十八份、未對摺明牌十四份、六合彩解說
    單一張、影印之六合彩明牌一張、綠色簽字筆一支，均為被告丙○○所有供本件
    解說六合彩明牌，公然煽惑他人犯賭博罪所用之物，已據其供明在卷，爰依刑法
    第三十八條第一項第二款之規定，均予宣告沒收。
據上論斷，應依刑事訴訟法第三百六十九條第一項前段、第三百六十四條、第二百九
十九條第一項前段、刑法第一百五十三條第一款、第四十一條第一項前段、第三十八
條第一項第二款，罰金罰鍰提高標準條例第一條前段、第二條，判決如主文。
本案經檢察官周志榮到庭執行職務。
中      華      民      國    九十二    年      一      月     十四     日
                              臺灣高等法院刑事第二十三庭
                                  審判長法  官  黃  瑞  華
                                        法  官  宋      祺
                                        法  官  陳  坤  地
右正本證明與原本無異。
不得上訴。
                                        書記官  陳  建  邦
中      華      民      國    九十二    年      一      月     十五     日
附錄：本案論罪科刑法條全文
刑法第一百五十三條
以文字、圖畫、演說或他法，公然為左列行為之一者，處二年以下有期徒刑，拘役或
一千元以下罰金：
一、煽惑他人犯罪者。
二、煽惑他人違背法令，或抗拒合法之命令者。


司法院資訊處製作；財團法人民間司法改革基金會備份。
